【裁判字號】    97,交抗,1270
【裁判日期】    971030
【裁判案由】    聲明異議
【裁判全文】
臺灣高等法院臺中分院刑事裁定        97年度交抗字第1270號
抗  告  人
即受處分人  甲○○
上列抗告人因違反道路交通管理處罰條例聲明異議案件，不服臺
灣彰化地方法院中華民國 97年9月30日所為裁定（97年度交聲更
字第5號），提起抗告，本院裁定如下：
    主  文
抗告駁回。
    理  由
一、抗告人即受處分人甲○○（下稱受處分人）抗告意旨略以：
    受處分人並無如員警所言從彰化縣花壇鄉○○路左轉中正路
    ，而違規闖越紅燈，且中山路乃交通大道，流量大，絕無甘
    冒闖越紅燈違規左轉風險之理，又員警也有錯視之可能，斷
    不能以維持交通安全為藉口作不當之取締，為此提起抗告請
    求撤銷原裁定云云。
二、按汽車駕駛人，行經有燈光號誌管制之交岔路口闖紅燈者，
    處新臺幣（下同）1800元以上5400元以下罰鍰，及記違規點
    數 3點，道路交通管理處罰條例第53條第1項、第63條第1項
    第 3款分別定有明文。另參照違反道路交通管理事件統一裁
    罰基準及處理細則所附「違反道路交通管理事件統一裁罰基
    準表」（適用於96年1月1日以後違規）之規定，對於違反道
    路交通管理處罰條例第 53條第1項之違規情形，機器腳踏車
    駕駛人，行經有燈光號誌管制之交岔路口闖紅燈，並於期限
    內到案聽候裁決者，機器腳踏車駕駛人處罰鍰1800元。
三、經查：
  (一)受處分人於96年9月5日上午9時8分許，騎乘車牌號碼KGR-39
    6號重型機車，在彰化縣花壇鄉○○路2段與中正路口，因行
    經有燈光號誌管制之交岔路口闖紅燈違規，為彰化縣警察局
    彰化分局警員當場攔檢舉發，掣開違規通知單，並經臺北市
    交通事件裁決所（下稱原處分機關)於96年11月1日以北市裁
    三字第裁22-I00000000號裁決書，依違反道路交通管理處罰
    條例第 53條第1項、第63條第1項第3款規定，裁處罰鍰1800
    元，並記違規點數 3點等情，有該彰化縣警察局舉發違反道
    路交通管理事件通知單及原處分機關上開第裁22-I00000000
    號裁決書在卷可稽。
  (二)又上揭違規事實，並據證人即目睹受處分人違規行駛並開單
    舉發之警員黃鴻源、莊勝雄分別於原審經隔離訊問時，證人
    黃鴻源證稱：「當時受處分人是行駛在中山路，我與莊勝雄
    則站在中正路上執勤取締交通違規，受處分人從中山路左轉
    中正路，我們就把受處分人攔下來，並告知紅燈左轉違反交
    通規則，受處分人未攜帶任何證件，我們詢問他姓名，我們
    寫告發單上的資料寫到一半受處分人就走了，所以舉發單就
    用寄的。我們都不認識受處分人，且都有看到受處分人闖紅
    燈，當時只有受處分人該台車輛闖紅燈左轉，受處分人當時
    並非直行而是違規左轉中正路，所以我們才能攔他下來，如
    果是正常直行，我們不可能攔下他」等語（見原審交聲更卷
    第9至10頁）；證人莊勝雄則證稱：「當時是8點到10點的巡
    邏取締職務，我與黃鴻源在中山路與中正路口執勤，正確地
    點在中正路281號，我們發現1部重型機車，從中山路左轉要
    往中正路行駛，當時中正路的號誌是綠燈，中山路的號誌是
    紅燈，受處分人是從中山路向南行駛違規闖紅燈左轉中正路
    ，我們攔停時，受處分人否認有左轉，一直說是直行，我們
    告知受處分人說『你是從中山路的7-11便利商店違規左轉中
    正路』，受處分人就說他是直行，但是中正路上並沒有7-11
    便利商店」等語明確（見原審卷第10、11頁）。核諸證人黃
    鴻源、莊勝雄於原審證述關於發現受處分人在彰化縣花壇鄉
    ○○路與中正路口，因行經有燈光號誌管制之交岔路口左轉
    闖紅燈違規等情節均大致相合，且證人黃鴻源、莊勝雄與受
    處分人均素不相識，且無仇隙恩怨，衡諸常情，並無甘冒刑
    法偽證罪之風險誣指受處分人違規之必要。至受處分人雖於
    原審調查時陳稱：伊係直行中正路，且7-11便利商店是在中
    正路上，不是在中山路上云云，惟觀諸卷附中山路與中正路
    口現場照片（見原審交聲更字第18至20頁），前述7-11便利
    商店地址確係位於彰化縣花壇鄉○○路2段1號，核與證人黃
    鴻源、莊勝雄上開證述之地理位置相符，受處分人空言辯稱
    7-11便利商店是在中正路上，伊係綠燈直行中正路云云，自
    屬無據。
  (三)又交通違規行為，行為性質多具迅速性、證據採證上亦有稍
    縱即逝之不可回復之特性，舉發機關或原處分機關若能提出
    更多之法定證據方法，例如人證、書證、物證等證據資料以
    供司法審查之交通法庭加以判斷該交通違規行為之存否，自
    屬允當，惟若因前揭交通違規行為特性而無法提供更多相關
    之書證、物證時，則舉發員警於司法審查之訴訟程序上立於
    證人之地位而證述其當時親身目擊及見聞之交通違規行為，
    亦屬法定證據方法之一（即人證）。本件證人黃鴻源、莊勝
    雄係執行公務之警員並為目睹受處分人前開違規行為之人證
    ，其二人前開證述情節，復核無矛盾、齟齬或違背經驗、論
    理法則之處，本件舉發內容，既查無有何捏造事實違法取締
    之情事，縱使上開交岔路口舉發當時並無設置監視系統拍攝
    駕駛人違規情形以為佐證，然執勤員警本其維護交通秩序、
    安全職責所為之舉發，自應受到合法、正確之推定，否則勢
    必無法達到維護交通安全秩序之目的。受處分人空言辯稱其
    未有闖越紅燈左轉云云，要屬事後卸責之詞，不足採信。
四、原審以原處分機關依前開道路交通管理處罰條例第 53條第1
    項、第63條條第1項第3款、及違反道路交通管理事件統一裁
    罰基準表規定，裁處受處分人罰鍰 1800元，並記違規點數3
    點，核無違誤，而駁回受處分人之異議，本院經核並無不合
    ，受處分人仍執前詞提起抗告指摘原審裁定不當，為無理由
    ，應予駁回。
五、據上論斷，應依道路交通案件處理辦法第26條，刑事訴訟法
    第412條，裁定如主文。
中    華    民    國    97    年    10    月    30    日
            刑事第十庭    審判長法  官  林  照  明
                                法  官  林  欽  章
                                法  官  蔡  名  曜
上列正本證明與原本無異。
不得再抗告。
                                書記官  劉  恒  宏
中    華    民    國    97    年    11    月    3     日


司法院資訊處製作；財團法人民間司法改革基金會備份。
